臺灣高等法院刑事判決　　　　　　　　　　　　　九十三年度交上訴字第五十六號
　　上　訴　人
　　即　被　告　甲○○
　　選任辯護人　郭登富律師
　　　　　　　　張秀瑜律師
右上訴人因過失致死案件，不服台灣板橋地方法院九十二年度交訴字第一三七號，中
華民國九十三年一月二十日第一審判決（起訴案號：台灣板橋地方法院檢察署九十二
九十二年度偵字第一二○三九號）提起上訴，本院判決如左：
    主  文
上訴駁回。
    事  實
一、甲○○係大榮汽車貨運股份有限公司（以下簡稱大榮貨運公司）之司機，以駕駛
    營業大貨車為業，為從事駕駛業務之人。民國九十二年五月七日十五時五十分許
    ，駕駛大榮貨運公司所有之車號ＨＳ─二六六號營業大貨車，由臺北縣三重市○
    ○○街自南往北方向行駛，途經中興北街二九三巷口設有特種閃光號誌即閃光黃
    燈之交岔路口時，應注意先暫停或減速慢行，再視路況以定行止，並應注意車前
    狀況，隨時採取必要之安全措施，以防止發生危險事故，而依當時情形，尚無不
    能注意之情事，竟疏未注意，駛至前該交岔路口未減速慢行及未注意車前狀況，
    適許藝耀騎乘車號ＬＹ九─二一七號重型機車，由中興北街二九三巷自東往西方
    向行駛，亦未注意支線道車應暫停讓幹線道車先行，貿然自該巷口駛出，與甲○
    ○所駕駛之大貨車碰撞，許藝耀人車倒地，受有頭部外傷併右側硬腦膜下出血、
    左側硬腦膜外出血及腦水腫之傷害，雖經送醫急救，仍因鈍挫性顱內出血，延至
    於九十二年五月十日上午十一時三十二分不治死亡。甲○○於車輛肇事後隨即報
    警處理，並於有偵查權之公務員尚不知其為犯罪人前，向前往現場處理之警員坦
    承肇事，自首接受裁判。
二、案經被害人許藝耀之父乙○○告訴，由臺北縣政府警察局三重分局報請臺灣板橋
    地方法院檢察署檢察官偵查起訴。
    理  由
一、訊據被告甲○○對於其駕車與被害人許藝耀機車發生碰撞，固不諱言，惟矢口否
    認有過失情事，辯稱：當時駕車行經該肇事路口時，確有減速慢行，但因我有路
    權，就慢慢加速，是被害人騎乘機車自中興北街二九三巷內快速穿出，致煞停不
    及，過失在被害人，伊並無過失云云。
二、然查：
（一）被害人許藝耀因本件車禍導致鈍挫性顱內出血傷重死亡等情，業經臺灣板橋地
      方法院檢察署檢察官督同檢驗員前往相驗屬實，製有勘驗筆錄、驗斷書及相驗
      屍體證明書各一份在卷足憑。告訴人乙○○於警詢、偵查中及本院審理時均指
      訴綦詳，及馬偕紀念醫院甲種診斷證明書影本一紙等資料附卷可稽。
（二）被告於偵查中自承其駕車行經前開肇事路口時，有先煞車後再起步（參見偵查
      卷第五十三頁），於本院審理中供述有從時速四十公里減速下來，又慢慢加速
      （見本院九十三年四月十二日筆錄第三頁），參以被告大貨車上行車紀錄卡所
      記錄之行車資料顯示，被告駕車於肇事前之車速係自時速四十餘公里減速至十
      公里以下後再加速至二十餘公里後，又突然煞車，足證被告駕車行經交岔路雖
      一度減速但隨即加速之情，並未依規定減速慢行至可注意車前狀況，防止危險
      發生，視狀況以定行止之速度。本件復有道路交通事故現場圖一紙、道路交通
      事故調查報告表(一)、(二)各一份、車禍現場暨車損照片二十幀、道路交通補充資
      料表一紙、汽車行車紀錄卡一紙。
（三）按汽車行至設有特種閃光號誌之交岔路口前，應注意前方路況，先暫停或減速
      慢行，再視路況以定行止，道路交通標誌標線號誌設置規則於第一百九十四條
      第三款第四目定有明文。又汽車行駛時，駕駛人應注意車前狀況，並隨時採取
      必要之安全措施，以防止危險事故之發生，道路交通安全規則第九十四條第三
      項亦有明文。被告駕車行至設有特種閃光號誌即閃光黃燈之交岔路口前，應遵
      守規定減速慢行至可注意之車前狀況，防止危險發生，視狀況以定行止之速度
      ，並非稍踩煞車，略為減速，未視現場狀況以決定行止，即可謂已減速慢行。
      被告稍減車速旋再加速駛至路口，以致肇事，自有過失。至被害人騎乘機車由
      支線巷道未暫停讓幹線道車先行，即貿然自巷內駛出，亦有過失，然不能解免
      於被告就本件車禍發生之過失罪責。
（四）經將本件車輛肇事責任送請臺灣省臺北縣區車輛行車事故鑑定委員會鑑定在案
      ，及台灣省車輛行車事故覆議委員會覆議鑑定，亦同此認定（被害人過失為肇
      事主因，被告過失為肇事次因），有該鑑定委員會九十二年七月八日北鑑字第
      九二０九一二號函及鑑定意見書及該覆議鑑定委員會九十三年六月十八日府覆
      議字第九三一０四二０號函附卷可參。被告之過失行為與被害人之死亡間自有
      相當因果關係。
（五）綜上所述，被告所辯，因屬卸責之詞，不足採信，其罪證已臻明確，犯行堪以
      認定，應予依法論科。
三、被告為大榮貨運公司之司機，以駕駛營業大貨車為業，為從事駕駛業務之人，核
    其所為，係犯刑法第二百七十六條第二項之業務過失致死罪。被告於車禍肇事後
    ，於有偵查權之公務員尚不知其為犯罪人前，向前往現場處理之員警坦承肇事，
    自首接受裁判，有臺北縣政府警察局三重分局偵辦交通事故案件涉嫌人是否自首
    調查表一份在卷足憑。應認刑法六十二條前段之規定減輕其刑。
四、原審基此認定，援引刑法第二百七十六條第二項、第六十二條前段、第四十一條
    第一項前段，罰金罰鍰提高標準條例第一條前段、第二條等規定，審酌被告前無
    不良素行，有本院被告全國前案紀錄表在卷可稽，兼衡其之生活狀況、智識程度
    、犯罪之過失程度、被害人亦與有過失、所生之危害及犯後態度，以及未能與被
    害人家屬達成和解（扣除所領保險金，雙方就新台幣一百四十五萬元賠償達成共
    識，但其中二十五萬元分期履行部分，未達成協議）等一切情狀，量處有期徒刑
    五月，如易科罰金以三百元折算一日，以資懲儆。經核其認事用法，均無不合。
    量刑亦稱妥適。被告上訴意旨，仍執前詞，否認犯罪及認原判決量刑過重，就原
    審適法範圍裁量權之行使為爭執，核無理由，上訴應予駁回。
五、據上論斷，應依刑事訴訟法第三百六十八條，刑法如主文。
本案經檢察官陳明光到庭執行職務。
中　　　華　　　民　　　國　　九十三　　年　　　八　　　月　　三十一　　日
                                  臺灣高等法院刑事第二十庭
                                      審判長法  官  趙　功　恆
                                            法  官  李　春　地
                                            法  官  鄧　振　球
右正本證明與原本無異。
如不服本判決，應於收受送達後十日內向本院提出上訴書狀，其未敘述上訴之理由者
並得於提起上訴後十日內向本院補提理由書（均須按他造當事人之人數附繕本）。
　                                          書記官　孫　佩　琳
中　　　華　　　民　　　國　　九十三　　年　　　八　　　月　　三十一　　日
附錄：本案論罪科刑法條全文
刑法第二百七十六條
因過失致人於死者，處二年以下有期徒刑、拘役或二千元以下罰金。
從事業務之人，因業務上之過失犯前項之罪者，處五年以下有期徒刑或拘役，得併科
三千元以下罰金。
